【裁判字號】    95,交上易,276
【裁判日期】    951130
【裁判案由】    公共危險
【裁判全文】
臺灣高等法院刑事判決               95年度交上易字第276號
  上  訴  人
  即  被  告  甲○○
                        19號.
上列上訴人因公共危險案件，不服臺灣桃園地方法院95年度交易
字第 261號，中華民國95年9月1日第一審判決（起訴案號：臺灣
桃園地方法院檢察署95年度偵字第 12308號），提起上訴，本院
判決如下：
    主  文
上訴駁回。
    事  實
一、甲○○前於民國（下同）93年間因酒醉駕車之公共危險案件
    ，經臺灣桃園地方法院93年壢交簡字第 768號判決判處拘役
    20日，如易科罰金以三百元折算一日確定，於93年 9月15日
    易科罰金執行完畢，同年復因酒醉駕車之公共危險案件，經
    臺灣桃園地方法院93年度壢交簡字第1702號判決判處有期徒
    刑6月，如易科罰金以三百元折算一日確定，於94年7月20日
    易科罰金執行完畢。詎猶不知警惕，明知飲酒過量後其精神
    狀況有因而陷於恍惚，操控車輛之能力因而遲鈍，而無法適
    當操控車輛，竟於95年 5月13日上午11時許，在桃園縣平鎮
    市某友人住處飲用葡萄酒後，明知其因酒精作用，已陷於不
    能安全駕駛動力交通工具之程度，猶騎乘ＲＱＨ—九七一號
    輕型機車，沿桃園縣中壢市○○○路往普忠路方向行駛。嗣
    於同日下午 1時30分許，甲○○騎乘上開輕型機車，行經桃
    園縣中壢市○○○路 310號前時，終因飲酒過量致其注意力
    、判斷力、操控車輛之能力均遜於平時，無法適當操控車輛
    ，遂擦撞在其左側同向行駛，由沙哲凝駕駛之一三三八—Ｈ
    Ｃ號自用小客車右側車身、右前葉子板肇事（沙哲凝未受傷
    ）。員警據報到場處理，經施以酒精呼氣測試，其呼氣中所
    含酒精濃度達每公升一點三八毫克，雖其拒絕接受「酒後生
    理協調平衡檢測」，然甲○○在詢問過程中，有語無倫次，
    意識模糊，注意力無法集中之酒醉現象，因而查悉上情。
二、案經桃園縣政府警察局中壢分局報請臺灣桃園地方法院檢察
    署檢察官偵查起訴。
    理  由
一、訊據上訴人即被告甲○○供承有於上揭時地飲用酒類後，騎
    乘車牌號碼ＲＱＨ－九七一號輕型機車行經上述路段時，與
    同向由證人沙哲凝所駕駛之車牌號碼一三三八—ＨＣ號自用
    小客車右側發生擦撞而肇事，警員據報到場處理，經警對其
    施以酒精呼氣測試結果，其呼氣中所含酒精濃度達每公升一
    點三八毫克等事實，核與證人沙哲凝於警詢時指訴如何於上
    開時地發生事故之情節相符，並有酒精測定紀錄表、桃園縣
    政府警察局道路交通事故現場圖及道路交通事故調查報告表
    （一）、（二）各乙份，暨現場及車損照片 6幀等在卷可稽
    （見偵查卷第16頁、第11至13頁、第31至33頁）。而查，人
    體呼氣中所含酒精濃度如為每公升０點二五毫克，即相當於
    血液中酒精濃度（ＢＡＣ）百分之０點０五，而ＢＡＣ達
    百分之０點０三至百分之０點０五時，對駕駛能力之影響為
    ：多數駕駛人心境逐漸變幻不定，視覺與反應靈敏性減弱，
    對速度及距離的判斷力差。對心理行為之影響為：觀察力逐
    漸欠缺，心情漸趨輕鬆，自信心增加，多話，精神狀態處於
    陶醉感。ＢＡＣ到達百分之０點０五至百分之０點０八時
    ，對駕駛能力之影響為：反應遲鈍，駕駛能力受損，遲而不
    決或決而不行。對心理行為之影響為：情緒鬆弛，感情與行
    為趨向誇張，肌肉不協調，精神處於興奮狀態。ＢＡＣ到
    達百分之０點０八至百分之０點一五時，對駕駛能力之影響
    為：判斷力嚴重受到影響，體能與精神協調受損，駕駛之體
    能困難增加。對心理行為之影響為：產生情緒異常現象，步
    伐不穩，言語不清，反應惡劣，記憶及判斷力受損，精神處
    於錯亂狀態。ＢＡＣ超過百分之０點一五時，對駕駛能力
    之影響為：視線搖晃，駕駛已進入恍惚狀態，判斷及理解遭
    到扭曲，駕駛不穩定。對心理行為之影響為：意識不明，嘔
    吐，站、走及講話困難，責任感喪失，精神處於麻痺狀態。
    ＢＡＣ超過百分之０點五時，對駕駛人能力之影響為：無
    法開車。對心理行為之影響為：爛醉如泥，失去知覺可能致
    死，精神處於昏睡狀態，此有交通部運輸研究所90年 9月24
    日運安字第九００００五八五四號函暨所附該所七十九年「
    駕駛人行為反應之研究—酒醉駕車對駕駛行為之分析研究」
    可參。茲查本件被告甲○○經警於上開時地測得其呼氣中所
    含酒精濃度達每公升一點三八毫克，相當於血液中酒精濃度
    （ＢＡＣ）百分之０點二七六，依上開說明，其駕駛能力受
    酒精作用，已有視線搖晃，駕駛已進入恍惚狀態，判斷及理
    解遭到扭曲，駕駛不穩定等影響，而被告果因飲酒過量無法
    適當操控車輛，肇致本件事故之發生，復參酌被告於查獲、
    測試及警員訊問過程中，仍有語無倫次，意識模糊、注意力
    無法集中等異狀，且拒絕接受「酒後生理協調平衡檢測」，
    有警製刑法第一百八十五條之三案件觀察紀錄表、桃園縣政
    府警察局汽車駕駛人酒後生理協調平衡檢測紀錄卡各乙份在
    卷可稽（見偵查卷第14、15頁），足徵被告當時確已因飲酒
    過量致其注意力、判斷力、操控車輛之能力均遜於平時，其
    酒後駕車，已達不能安全駕駛之程度，應堪認定。事證明確
    ，被告犯行，洵堪認定。
二、核被告所為，係犯刑法第185條之3服用酒類不能安全駕駛動
    力交通工具而駕駛之公共危險罪。又被告前因酒醉駕車之公
    共危險案件，經臺灣桃園地方法院93年度壢交簡字第1702號
    判決判處有期徒刑 6月，如易科罰金以三百元折算一日確定
    ，於 94年7月20日易科罰金執行完畢，有本院被告前案紀錄
    表乙紙在卷可稽，被告於五年內再故意犯本件有期徒刑以上
    之罪，不論依修正前之刑法第47條，或修正後之刑法第47條
    第 1項之規定，均構成累犯，對被告而言並無有利或不利之
    情形，自不生新舊法比較之問題。另刑法第185條之3所定罰
    金刑部分，依罰金罰鍰提高標準條例第1條第1項前段規定，
    原規定就其原定數額提高十倍，茲依刑法施行法第1條之1規
    定中華民國九十四年一月七日刑法修正施行後，刑法分則編
    所定罰金之貨幣單位為新臺幣，而94年1月7日刑法修正時，
    刑法分則編未修正之條文定有罰金者，自94年1月7日刑法修
    正施行後，就其所定數額提高為三十倍。本次94年1月7日刑
    法修正時，刑法第185條之3並未為修正，而依上揭規定，就
    罰金刑部分之貨幣單位改為新台幣，因而就其所定罰金數額
    提高為三十倍，惟實際上刑法第185條之3服用酒類不能安全
    駕駛動力交通工具而駕駛之公共危險罪之構成要件及法定刑
    並未變更，亦無有利或不利而為新舊法比較適用之問題，附
    此敘明。原審以被告上述犯行，事證明確，援引刑法第 185
    條之3、修正前刑法第47條、罰金罰鍰提高標準條例第1條前
    段之規定，並審酌被告之素行，前已二次因酒後駕車遭法院
    判刑，經繳納罰金執行完畢後，猶不知警惕，貪圖一時方便
    仍貿然於酒後駕車，罔顧其他用路人生命、財產之安全，且
    本次經警測得其呼氣中所含酒精濃度達每公升一點三八毫克
    ，顯不宜輕縱，及犯罪後之態度等一切情狀，量處有期徒刑
    八月，經核認事用法並無違誤，而查本件被告前已先後二次
    因酒後駕車之公共危險案件，經分別判處拘役20日及有期徒
    刑 6月確定，嗣均經易科罰金執行完畢在案，詎猶不知警惕
    ，明知飲酒過量後其精神狀況有因而陷於恍惚，操控車輛之
    能力因而遲鈍，而無法適當操控車輛，甚且可能肇致交通意
    外，危害其他用路人之生命、財產之安全甚鉅，竟仍第三度
    於飲酒過量後駕駛汽車，並因而肇致事故，原審因而審酌被
    告之素行、前科、犯罪之情節及所犯之罪之法定刑，量處有
    期徒刑 8月，實難認屬過重，被告上訴意旨指摘原審量刑過
    重，尚難認有理由，應予駁回。
據上論斷，應依刑事訴訟法第368條，判決如主文。
本案經檢察官黃全祿到庭執行職務。
中    華    民    國    95    年    11    月    30    日
                  刑事第五庭    審判長法  官  張傳栗
                                      法  官  吳啟民
                                      法  官  朱光仁
以上正本證明與原本無異。
不得上訴。
                                      書記官  何子傑
中    華    民    國    95    年    11    月    30    日
附錄：本案論罪科刑法條全文
中華民國刑法第185條之3
服用毒品、麻醉藥品、酒類或其他相類之物，不能安全駕駛動力
交通工具而駕駛者，處一年以下有期徒刑、拘役或三萬元以下罰
金。


司法院資訊處製作；財團法人民間司法改革基金會備份。
